【裁判字號】    95,交易,46
【裁判日期】    950726
【裁判案由】    業務過失傷害
【裁判全文】
臺灣士林地方法院刑事判決        95年度交易字第46號
公  訴  人  臺灣士林地方法院檢察署檢察官
被      告  乙○○
上列被告因過失傷害案件，經檢察官提起公訴（94年度核退偵字
第127 號），經本院訊問被告後，被告為有罪之陳述，本院合議
庭裁定認本件宜由受命法官獨任進行簡式審判程序，判決如下：
    主  文
乙○○犯業務過失傷害罪，處有期徒刑貳月，如易科罰金以銀元
參佰元即新台幣玖佰元折算壹日。
    事實及理由
一、本件犯罪事實及證據除引用檢察官起訴書之記載外，另補充
    ：本件犯罪事實，業據被告於本院訊問時坦白承認過失犯行
    。
二、被告乙○○係以駕駛為業之計程車司機，為從事駕駛業務之
    人，核其行為，是犯刑法第284 條第2 項前段之業務過失傷
    害罪。被告為汽車駕駛人，於行人甲○○穿越行人穿越道時
    ，未暫停讓甲○○優先通行，因而致甲○○受傷，依法負刑
    事責任，應依道路交通管理處罰條例第86條第1 項加重其刑
    。又本件車禍事故發生後，警方到現場處理時，被告在場主
    動表明為肇事人並接受裁判，有台北市○○○○○道路交通
    事故肇事人自首情形紀錄表附卷可參，與自首要件相符，按
    刑法第62條有關自首規定，業於民國94年2 月2 日修正公布
    ，並於被告自首後之95年7 月1 日生效施行，將舊法規定為
    「必減」其刑，修正改為「得減」其刑，此項變動影響行為
    人之刑罰法律效果，屬刑法第2 條第1 項之「法律變更」，
    經比較新舊法結果，修正後條文規定非較有利於被告，自應
    依刑法第2 條第1 項前段規定，依修正前刑法第62條前段規
    定，減輕被告之刑，並先加後減。
三、爰審酌本件車禍肇事主因在於被告駕車行近行人穿越道，遇
    有行人穿越，未暫停讓行人通過，而被害人甲○○亦有未依
    號誌指示穿越道路之過失，被害人於車禍發生後，因頭部外
    傷併頭皮擦傷、上背部擦傷，由被告陪同到國防大學國防醫
    學院三軍總醫院就醫（見偵卷所附三軍總醫院94年12月14日
    0940023098號函及所附之急診護理評估表），惟被告迄今仍
    未能賠償被害人民事上之損害等情，量處如主文所示之刑，
    並諭知易科罰金之折算標準。
四、被告行為後，刑法第41條第1 項前段已修正為「犯最重本刑
    為5 年以下有期徒刑以下之刑之罪，而受6 個月以下有期徒
    刑或拘役之宣告者，得以新台幣1000元、2000元或3000元折
    算1 日，易科罰金。」，94年2 月2 日修正公布，95年7 月
    1 日生效施行，核與被告行為時刑法第41條第1 項前段規定
    「以1 元以上3 元以下折算1 日」，並適用修正前罰金罰鍰
    提高標準條例第2 條前段（現已刪除）「就其原定數額提高
    為100 倍折算1 日」規定結果，則本件被告行為時之易科罰
    金折算標準，應以銀元300 元即新台幣折算1 日。比較新舊
    法結果，以95年7 月1 日修正公布施行前之規定，較有利於
    被告，則應依修正後刑法第2 條前段，適用修正前刑法第41
    條第1 項前段規定，定其折算標準。
五、另修正刑法係自95年7 月1 日起施行，在此之前，刑法分則
    編有關罰金刑之貨幣單位為銀元，依刑法分則編處罰金者，
    應適用罰金罰鍰提高標準條例第1 條、第4 條規定，按各該
    具體條文制定或修正之先後，定其提高之倍數。惟被告行為
    後，刑法施行法增訂第1 之1 條，於同年6 月14日經總統公
    布，並自同年7 月1 日起施行，該條規定「中華民國94年1
    月7 日刑法修正施行後，刑法分則編所定罰金之貨幣單位為
    新台幣。94年1 月7 日刑法修正時，刑法分則編未修正之條
    文定有罰金者，自94年1 月7 日刑法修正施行後，就其所定
    數額提高為30倍。但72年6 月26日至94年1 月7 日新增或修
    正之條文，就其所定數額提高為3 倍」。亦即，自95年7 月
    1 日起，刑法分則編所定罰金之貨幣單位，由原來之銀元改
    為新台幣；且94年1 月7 日刑法修正時，刑法分則編未修正
    之條文定有罰金者，自95年7 月1 日起，有關罰金之數額提
    高為30倍。本件被告係犯刑法第284 條第2 項前段之業務過
    失傷害罪，該罪有罰金刑之處罰，且自24年7 月1 日公布施
    行後未再修正，依增訂刑法施行法第1 之1 條規定，其罰金
    以新台幣為單位，數額應提高30倍。此與修正前之罰金以銀
    元為單位，適用罰金罰鍰提高標準條例之結果應提高10倍者
    ，對被告而言，並無不利（新台幣與銀元之比例為1 ：3 ，
    換算結果，亦為30倍），依修正後刑法第2 條第1 項前段規
    定，應適用修正前之規定，附此說明。
六、依刑事訴訟法第第273 條之1 第1 項、第299 條第1 項前段
    、第310 條之2 、第454 條，刑法第2 條第1 項前段、第28
    4 條第2 項前段，修正前刑法第62條前段、第41條第1 項，
    罰金罰鍰提高標準條例第2 條，道路交通管理處罰條例第86
    條第1 項，判決如主文。
七、本案經檢察官林宏松到庭執行職務。
八、當事人如不服本判決，應於判決送達後10日內，向本院提出
    上訴狀。
中    華    民    國    95    年    7     月    26    日
                        刑事第五庭法  官  蘇嫊娟
以上正本證明與原本無異。
如不服本判決，應於判決送達後10日內，向本院提出上訴狀。
                                  書記官  陳慧玲
中    華    民    國    95    年    7     月    31    日
附錄本案論罪科刑法條：
道路交通管理處罰條例第86條
汽車駕駛人，無駕駛執照駕車、酒醉駕車、吸食毒品或迷幻藥駕
車、行駛人行道或行經行人穿越道不依規定讓行人優先通行，因
而致人受傷或死亡，依法應負刑事責任者，加重其刑至二分之一
。
汽車駕駛人，在快車道依規定駕車行駛，因行人或慢車不依規定
，擅自進入快車道，而致人受傷或死亡，依法應負刑事責任者，
減輕其刑。


司法院資訊處製作；財團法人民間司法改革基金會備份。
